【裁判字號】    92,上易,2093
【裁判日期】    920812
【裁判案由】    賭博
【裁判全文】
臺灣高等法院刑事判決                        九十二年度上易字第二○九三號
    上  訴  人  台灣台北地方法院檢察署檢察官
    被      告  甲○○
右上訴人因被告賭博案件，不服臺灣臺北地方法院九十二年度簡上字第七號，中華民
國九十二年六月十一日第一審判決（聲請簡易判決處刑案號：臺灣臺北地方法院檢察
署九十一年度偵字一三四二七號），提起上訴，本院判決如左：
    主  文
上訴駁回。
    理  由
一、公訴意旨略以：被告甲○○與魏劍秋（業經原審法院判處有期徒刑五月確定）二
    人係夫妻關係，基於共同及概括之犯意，意圖營利，自民國九十一年四月一日起
    ，先後多次提供台北市○○街二十三之一號五樓房屋為賭博場所及麻將為賭具，
    供蔡煌明、陳紹煜、洪光雄、曹玉鳳等人及其他不詳姓名之人賭博財物。約定抽
    頭方法為每四圈抽取新台幣（下同）六百元。嗣於九十一年五月七日晚上十時許
    ，為警當場查獲，並扣得麻將牌一副、骰子三顆、抽頭金一千八百元及賭檯上之
    賭資五萬四千七百元，因認被告甲○○涉有共犯刑法第二百六十八條之賭博罪嫌
    。
二、訊據被告甲○○堅決否認涉有賭博之犯行，辯稱：伊只是單純家庭主婦，先生魏
    劍秋喜歡打牌，找人打牌，如何打牌，有無抽頭，伊都不清楚，也未參與，查獲
    當天在家看電視，本案為其先生所為，與伊無關等語。而檢察官認被告犯罪，係
    以被告坦承前開房屋供蔡煌明等四人賭博，及證人蔡煌明、曹玉鳳、洪光雄、陳
    紹煜於警訊中之供述，暨賭具麻將牌一副、骰子三顆、牌尺四支及抽頭金一千八
    百元扣案，為其論據。
三、按犯罪事實應依證據認定，無證據不得推定其犯罪事實；又不能證明被告犯罪者
    ，應諭知無罪之判決。刑事訴訟法第一百五十四條、第三百零一條第一項分別定
    有明文。再事實之認定，應憑證據，如未能發現相當證據，或證據不足以證明，
    自不能以推測或擬制之方法，為裁判基礎，苟積極證據不足為不利於被告事實之
    認定時，即應為有利於被告之認定；另認定犯罪事實所憑之證據，雖不以直接證
    據為限，間接證據亦包括在內，然而無論直接證據或間接證據，其為訴訟上之證
    明，須於通常一般之人均不致有所懷疑，而得確信其為真實之程度者，始得據為
    有罪之認定，倘其證明尚未達到此一程度，而有合理之懷疑存在而無從使事實審
    法院得有罪之確信時，即應由法院為諭知被告無罪之判決（最高法院四十年台上
    字第八十六號、三十年台上字第八一六號、七十六年台上字第四九八六號判例意
    旨參照）。
四、經查：
（一）證人蔡煌明於警訊中證稱：抽頭金是要交給魏劍秋，魏劍秋告知每打一局抽頭
      六百元等語；證人洪光雄於警訊中證稱；抽得的錢先交由蔡煌明再轉交魏劍秋
      等語；證人陳紹煜於警訊中亦證稱：抽頭一千八百元，先交給蔡煌明再轉交魏
      劍秋等語，證人曹玉鳳於警訊中證述：抽頭金是先交蔡煌明保管，至於交給誰
      並不知道等語。由證人蔡煌明、陳紹煜、洪光雄、曹玉鳳之證述，抽頭金是與
      魏劍秋相約定，並交給魏劍秋之事實。
（二）第一審判決確定之共同被告魏劍秋也供述：九十一年五月六日自由時報第四十
      七版廣告及上開賭博場所房屋，均為其所刊登及承租，被告並未參與等語。並
      有魏劍秋（承租人）與周書賢（出租人）訂立之房屋租賃契約在卷可稽。扣案
      之賭博器具麻將牌一副、骰子三顆及牌尺四支，亦屬魏劍秋所有，均與被告無
      關。
（三）雖被告與魏劍秋為夫妻關係，惟夫妻之一方為犯罪行為者，並非另一方即為共
      犯，縱夫妻之一方知悉另一方之犯罪行為者，並不能證明夫妻雙方有犯意之聯
      絡。被告與魏劍秋為夫妻關係，因而住於同一處所。被告之夫魏劍秋意圖營利
      ，提供房屋處供作賭博場所，縱被告知情而未加以阻止，亦難認被告即與魏劍
      秋有犯意聯絡。
（四）至證人蔡煌明於第二次警訊中雖曾陳稱抽頭金視魏劍秋、甲○○何人在家，就
      交給誰云云，與其第一次警訊中證稱抽頭金是要交給魏劍秋，所述並不相符，
      而有瑕疵。且被告自始否認有收取抽頭錢之事，已判刑之魏劍秋亦否認被告有
      參與或共謀之犯行。自難僅憑蔡煌明前後存有瑕疵之唯一陳述，認定被告犯行
      。
（五）此外，復查無其他任何積極證據，足以證明被告有賭博之犯行或與魏劍秋有犯
      意之聯絡，自不能證明被告犯罪。
五、原審法院合議庭認同院簡易庭之第一審簡易判決被告有罪不當，被告上訴為有理
    由，因而撤銷原判決，改適用第一審通常程序，諭知被告無罪之判決。經核其認
    事用法，均無不合。檢察官上訴意旨，仍指被告犯罪，核無理由，上訴應予駁回
    。
六、據上論斷，應依刑事訴訟法第三百六十八條，判決如主文。
本案經檢察官柯麗鈴到庭執行職務。
中     華     民     國      九十二      年      八     月     十二     日
                            臺灣高等法院刑事第五庭
                                審判長法  官  曾  德  水
                                      法  官  楊  貴  雄
                                      法  官  趙  功  恆
右正本證明與原本無異。
不得上訴。
                                      書記官  孫  佩  琳
中     華     民     國      九十二      年      八     月     十二     日


司法院資訊處製作；財團法人民間司法改革基金會備份。
